【裁判字號】    89,易,535
【裁判日期】    890605
【裁判案由】    詐欺等
【裁判全文】
臺灣臺南地方法院刑事判決                          八十九年度易字第五三五號
    公  訴  人  台灣台南地方法院檢察署檢察官
    被      告  丙○○
右列被告因詐欺等案件，經檢察官提起公訴 (八十八年度偵字第一三○三○號)，本
院判決如左：
    主  文
丙○○意圖為自己不法之所有，以詐術使人將本人之物交付，累犯，處有期徒刑捌月
；又意圖為自己不法之所有，而侵占自己持有他人之物，累犯，處有期徒刑伍月。應
執行有期徒刑壹年。
    事  實
一、丙○○於民國八十七年間，因傷害案經本院判處有期徒刑三月確定，甫於八十七
    年十二月二日易科罰金執行完畢，仍不知悔改，復於八十八年三月間，以其所有
    之自小客車（福特廠牌，引擎號碼Ｐ0000000Ｄ號）一輛，向玉昆交通有
    限公司（以下簡稱玉昆公司）簽訂寄行契約，約定每月租牌服務費新台幣（以下
    同）一千五百元，玉昆公司乃交付計程車營業牌照Ｖ９—２３３號車牌一面予丙
    ○○使用，丙○○竟意圖為自己不法之所有，同時向玉昆公司佯稱以該寄行之車
    輛作擔保，並保證每月依約繳交靠行費及利息等款項共四千二百元，使玉昆公司
    陷於錯誤，誤以為被告必然依約繳付利息且有能力清償借款，而向玉昆公司借得
    九萬元。詎丙○○自同年六月起即未依約繳付約定之靠行費及利息等費用，所借
    九萬元亦未清償，且未償還玉昆公司代墊之八十八年下期牌照稅三千二百四十元
    及夏季汽車燃料使用費三千零八十三元，經玉昆公司催討仍拒不清償（包括租金
    、借款及稅捐），玉昆公司始知受騙。隨後丙○○又另行起意，意圖為自己不法
    之所有，於八十八年七月一日將因靠行所取得玉昆公司所有之車牌侵占入己，然
    後連同其本身所有之自小客車出質予案外人乙○○，以作為其積欠乙○○借款十
    萬元之擔保。嗣經民眾報警，始於同年十二月一日在乙○○位於台南市○○路住
    處附近尋得該車。
二、案經玉昆公司訴請台灣台南地方法院檢察署檢察官偵查起訴。
    理  由
一、訊據被告丙○○固坦承向玉昆公司借款九萬元之事實不諱，惟矢口否認有上揭犯
    行，辯稱：伊向玉昆公司借款九萬元月息三分，並靠行在玉昆公司，約定每月靠
    行費一千五百元，合計每月應付四千二百元。因生意不好，八十八年六月份未繳
    納，玉昆公司負責人甲○○就打電話催繳，並說每個司機都像你這樣，公司就倒
    店了，你到月底不繳，我有辦法對付你，果然同年七月一日有劉志芳來找被告，
    要將計程車開走，並強迫伊簽發十萬元本票，伊不從即被毆打成傷云云。經查，
    右開事實業經告訴人代理人甲○○指訴綦詳，核與證人乙○○及接獲民眾報案之
    警員李瑾澤證述之情節一致，復有寄行契約、車籍資料查詢單、牌照稅繳款單、
    燃料稅繳款單各一紙、本票二紙、切結書一紙、存證信函及律師函各一紙附卷可
    稽。又被告辯稱未向證人劉志芳借款，是於八十八年七月一日在「好朋友檳榔攤
    」買檳榔時被告劉志芳押走毆打云云，惟經本院函請轄區台南市警察局第五分局
    查詢結果，當天並無任何人目睹或報案該處曾發生毆打事件，有該分局八十九年
    五月十一日南市警五刑字第一八二六號函可憑，被告所辯尚乏任何積極證據足以
    佐證。被告既是駕駛計程車為業，每日應有收入，每月區區數千元竟均無法支付
    ？且所借款項始終未予清償，足徵被告明知其已無力清償，卻又向空言向告訴人
    借款九萬元，事後猶矯詞辯稱其車已遭告訴人強制取回，所辯顯係畏罪飾卸之詞
    ，不足採信。本件事證已臻明確，被告犯行堪予認定。
二、核被告丙○○所為，係犯刑法第三百三十九條第一項之詐欺取財罪及同法第三百
    三十五條第一項之侵占罪。又被告於八十七年間，因傷害案經本院判處有期徒刑
    三月確定，甫於八十七年十二月二日易科罰金執行完畢，有台灣高等法院被告全
    國前案紀錄表、台灣台南地方法院檢察署刑案資料查註紀錄表各乙紙附卷可參，
    其於五年內再犯本件有期徒刑以上之罪，為累犯，依法應加重其刑。再被告所犯
    上開二罪間，犯意各別，行為互殊，應分論併罰。爰審酌被告犯罪之動機、目的
    、手段、所生危害及犯後否認犯行，飾詞狡辯尚無悔意等一切情狀，分別量處如
    主文所示之刑，併定其應執行刑，以資懲儆。
三、另公訴意旨認被告向玉昆公司簽訂寄行契約，而取得計程車營業牌照Ｖ９—２３
    ３號車牌之使用權，乃觸犯刑法第三百三十九條第二項之詐欺得利罪嫌云云。訊
    據被告固坦承有靠行且嗣後未續繳靠行費用等情，惟堅決否認有上開犯行。經查
    ，被告取得該計程車營業牌照乃因與玉昆公司簽訂靠行契約後始取得者，此亦為
    告訴人所是認之事實，同時被告曾依約繳付八十八年三月至五月之靠行費，實難
    認被告靠行時即有詐取計程車營業車牌使用之意圖，而被告未續繳靠行費及未清
    償玉昆公司代墊稅金乃屬民事債務不履行問題，自應循民事途逕解決。況公訴意
    旨既認此部分構成詐欺得利，則被告處分該車牌即屬事後處分贓物之行為，又焉
    得構成侵占罪？職是，此部分應與詐欺得利罪之要件有間，難以該罪相繩。再公
    訴意旨就所指摘被告觸犯刑法第三百三十九條第一項詐欺取財及第二項詐欺得利
    罪之關係為何？未予論述，惟依起訴書所示，公訴意旨似認被告係一詐欺行為而
    構成該二罪（起訴書認被告犯詐欺、侵占二罪），則此即為想像競合犯，屬裁判
    上一罪，故不另為無罪之諭知。
四、據上論斷，應依刑事訴訟法第二百九十九條第一項前段，刑法第三百三十五條第
    一項、第三百三十九條第一項、第四十七條、第五十一條第五款，罰金罰鍰提高
    標準條例第一條前段，判決如主文。
本案經檢察官張太龍到庭執行職務。
中    華    民    國      八十九      年      六      月        五      日
                                  臺灣臺南地方法院刑事第一庭
                                      法  官  彭  喜  有
右正本證明與原本無異。
如不服本判決，應於判決送達後十日內，向本院提出上訴狀。
                                      書記官  楊  育  民
中    華    民    國      八十九      年      六      月        五      日
本案論罪科刑法條全文
刑法第三百三十九條第一項：
  意圖為自己或第三人不法之所有，以詐術使人將本人或第三人之物交付者，處五年
  以下有期徒刑、拘役或科或併科一千元以下罰金。
刑法第三百三十五條第一項：
  意圖為自己或第三人不法之所有，而侵占自己持有他人之物者，處五年以下有期徒
  刑、拘役或科或併科一千元以下罰金。


司法院資訊處製作；財團法人民間司法改革基金會備份。
